【裁判字號】    95,交聲,280
【裁判日期】    950711
【裁判案由】    聲明異議
【裁判全文】
臺灣臺中地方法院交通事件裁定         95年度交聲字第280號
原處分機關  交通部公路總局臺中區監理所臺中市監理站
異  議  人
即受處分人  甲○○
上列受處分人因違反道路交通管理處罰條例案件，對於交通部公
路總局臺中區監理所臺中市監理站民國九十五年三月十七日所為
之處分（裁監稽違字第裁六一－ＧＣ0000000號裁決書）
，聲明異議，本院裁定如下：
    主  文
異議駁回。
    理  由
一、原處分機關略以：異議人即受處分人甲○○（下稱受處分人
    ）於民國九十五年一月十三日二時二十九分許，駕駛車牌號
    碼ＴＦＦ－一八九號輕型機車，在臺中市○○○○街與文心
    路口，經臺中市警察局第四分局大墩派出所以「酒後駕車肇
    事酒測值1.428mg／l，超過標準值0.25mg／l」為由，製作
    中市警交字第ＧＣ0000000號舉發通知單，舉發受處
    分人違反道路交通管理事件，違規單通知聯由受處分人妻子
    吳春蓉代為簽收。嗣受處分人未於應到案期限內（九十五年
    一月二十八日前）辦理結案，該所遂於九十五年三月十七日
    以裁監稽違字第裁六一－ＧＣ0000000號裁決書，依
    違反道路交通管理處罰條例第三十五條第一項第一款規定，
    裁處罰鍰新臺幣（下同）五萬二千五百元，並吊扣小型車普
    通駕駛執照十二個月，逾期則依裁決書處罰主文裁處，該裁
    決書於九十五年三月二十日完成簽收，受處分人於九十五年
    四月七日至站遞狀異議等語。
二、受處分人則以：
  (一)受處分人於九十五年一月十二日晚間十一時許，與友人於黎
    明路餐敘後，因稍有酒意致身體重心不穩而無法騎乘機車，
    但又怕機車隨意停放會遺失，遂以手推機車方式步行返回居
    住處，然經過大墩十四街與文心路交叉口時，因發現文心路
    上汽機車行速快捷，或因心生恐懼及視線模糊，或因稍有酒
    意，或有其他外力碰擊，致使身體重心不穩而翻滾摔倒在文
    心路上，當場昏迷不省人事，經路人報警，由警方叫救護車
    送至惠中路林新醫院就醫，並進行緊急開顱手術合併摘除腦
    內血腫，直至九十五年一月十三日下午二時許才恢復意識。
  (二)依受處分人當時自身衣褲、身軀肌膚、顏面皮膚並無擦、挫
    傷，且機車完整並無擦、撞傷痕仍可以發動使用等情況，顯
    而易見發生事故當時，人身與機車並不具有速度、衝力與動
    能之情事；甚且案發現場並無血跡或血流如注、開放性骨折
    及開放性傷口之情形，僅有「頭部外傷合併嚴重腦挫傷」，
    亦可佐證人身與機車並不具有速度、衝力與動能之情事及受
    處分人是以步行手推方式移動機車。
  (三)此外，原舉發通知單（中市警交字第ＧＣ0000000號
    ）記載之違規時間為九十五年一月十三日二時二十九分，但
    當時受處分人已在林新醫院進行緊急開顱手術中，由此可證
    該「舉發通知單」是事後補記述者，非第一現場調查之情節
    ，況且肇事人簽名欄是當天清晨八時許在受處分人昏迷中，
    由受處分人妻子吳春蓉代為簽字；又受處分人進行手術至九
    十五年一月十三日清晨七時許，直至九十五年二月十一日始
    辦理出院，住院期間警察人員不曾訊問及製作筆錄，至九十
    五年二月十九日受處分人方能行動時，即主動赴大墩路派出
    所聲明原舉發通知單上舉發交通違規事宜與事實不符，受處
    分人於九十五年三月二十日接獲裁決書，依法於次日起二十
    日內提出聲明異議狀，爰依法聲明異議云云。
三、按汽車駕駛人，駕駛汽車經測試檢定有酒精濃度超過規定標
    準者，處新臺幣一萬五千元以上六萬元以下罰鍰，並當場移
    置保管其車輛及吊扣其駕駛執照一年；汽車駕駛人有飲用酒
    類後其吐氣所含酒精濃度超過每公升０‧二五毫克以上者，
    不得駕車；汽車駕駛人，因違反本條例及道路交通安全規則
    之規定，受吊扣或吊銷駕駛執照處分時，吊扣或吊銷其持有
    各級車類之駕駛執照，道路交通管理處罰條例第三十五條第
    一項第一款、第六十八條、道路交通安全規則第一百十四條
    第二款，分別定有明文。其中駕駛機器腳踏車，且駕駛人其
    吐氣所含酒精濃度超過每公升０‧五五毫克以上者，應處四
    萬五千元以上五萬二千五百元以下罰鍰，並當場移置保管其
    車輛及吊扣其駕駛執照一年，違反道路交通管理事件統一裁
    罰標準表亦定有明文。
四、經查：
  (一)本件事故發生時間應予更正：
  1.受處分人聲明異議狀稱：「員警開立舉發通知單記載之違規
    時間為九十五年一月十三日二時二十九分，當時其已在林新
    醫院進行緊急開顱手術，是該舉發通知單是事後補記述」等
    語，因認本件交通警察開立罰單所載之事故發生時間與實際
    事故發生時間有出入。
  2.經檢視卷附之林新醫院急診病歷(一)，其上記載受處分人到院
    時間為九十五年一月十三日一時十分，確係在該舉發通知單
    開立之前。而本件證人即原舉發機關之警員傅智暉則於本院
    調查時到庭結證稱：「（問：你們開立的罰單時間依據為何
    ？）我們是依據醫院的血液檢驗酒測值所列出來的時間，我
    們才依據這資料來開立的罰單‧‧‧」等語（見本院九十五
    年五月十九日訊問筆錄）。依常情即可知，該罰單記載之事
    故發生時間點確實有與事實不相符合之處。
  3.惟按交通警察掣單舉發違反道路交通管理處罰條例所列違規
    事實之行為，本質上為行政處分，係公務員就公法上具體事
    件所為對外直接發生法律效果之行政處分，如經該作成處分
    之公務員於司法審查程序中，就該處分為合理之說明，並在
    負法律責任之情形下擔保真正無誤後，該處分當可被推定為
    真正。本件告發員警雖未當場對已受傷昏迷之受處分人進行
    酒測取締並開立罰單舉發，但證人即告發員警傅智暉已於本
    院調查時具結擔保並就此為合理說明，加以前揭林新醫院之
    病歷上已記載入院時間為一時十分，衡以受處分人被發現倒
    地之位置為「大墩十四街與文心路」以及林新醫院所在之「
    臺中市○○路○段三十六號」位置，配合受處分人自承之於
    九十五年一月十二日十一時許餐敘後離開友人處之時點，應
    可合理推論事故發生時間係在九十五年一月十二日晚間十一
    時至九十五年一月十三日凌晨一時許之間。證人傅智暉所述
    情節與經驗法則並無不符之處，依照前開說明，原處分機關
    之裁決即非無據，該肇事時間記載之訛誤，並不影響本件處
    分之效果，況受處分人無法就此提出其他對其有利之證據或
    證據方法，所辯自不足採，此部分違規時間應逕予更正即可
    ，合先敘明。
  (二)受處分人駕駛車號ＴＦＦ－一八九號輕型機車於九十五年一
    月十二日十一時許至翌日凌晨一時許間，在臺中市○○○○
    街與文心路口，因發生事故受傷乃屬確實一節，已如前所述
    ；另其經警方送醫後，抽血檢驗其血液中酒精濃度大於300
    ／dl（正常標準值為０～１０mg／dl），經換算其呼氣酒精濃
    度測定值達1.428mg／l，故為臺中市警察局第四分局大墩派
    出所舉發酒後駕車，酒精濃度超過規定標準違規，並掣開中
    市警交字第ＧＣ0000000號舉發通知單，舉發違反道
    路交通管理事件等情，有舉發通知單影本、林新醫院血清免
    疫學檢查結果報告及道路交通事故現場圖附卷可稽，復為受
    處分人所不爭執，此部分事實亦堪以認定。惟受處人就其是
    否係「騎乘機車」致肇事一節，以前情置辯，稱其係以「手
    推機車」方式步行欲返回居住處云云。然查：
  (一)受處分人事故後受有「1.頭部外傷合併嚴重腦挫傷、2.急性
    右側硬腦膜下血腫、3.左側鎖骨骨折、4.水腦症」等傷害，
    當天立即接受緊急開顱手術合併摘除腦內血腫，之後又於九
    十五年二月三日接受右側顱骨成型手術併腦室腹腔腦水引流
    手術，總住院天數共三十天，其中住加護病房四天，鎖骨骨
    折需使用八字肩帶固定約六星期，直至九十五年二月十一日
    始辦理出院，並宜門診追蹤復查等情，業據林新醫院九十五
    年二月十一日開立診斷證明書說明綦詳，復有林新醫院之病
    情說明書、急診病歷表及病危通知單在卷可參，顯見受處分
    人所受之傷並非輕微，而係有導致生命危險、非立即開刀不
    足以挽回之傷勢，果受處分人沒有騎乘機車，而係以手推機
    車步行，其後因故摔倒而受傷，依常情判斷，斷無受傷如此
    嚴重之可能，況本件亦查無其他相關事證顯示受處分人當時
    確曾遭受其他外力碰擊，要難以此據為有利於受處分人之辯
    解，此處受處分人所辯，尚難逕予採信。
  (二)另受處分人事發當天係在臺中市○○路○段九四六號「三角
    窗燒烤店」與友人餐敘，業據受處分人自承明確，有本院九
    十五年六月一日下午四時十分之電話紀錄表一份在卷可查。
    惟受處分人自述餐敘後離開所經路線為黎明路二段轉大業路
    往文心路方向行駛至文心路與大墩十四街口（發生事故地點
    ）等節，經本院指揮臺中市第四分局大墩派出所員警傅智暉
    實地勘查後發現：從黎明路與環河路（三角窗燒烤店）至車
    禍發生地點文心路與大墩十四街口距離為二‧七公里，但因
    為車禍發生地點文心路與大墩十四街口為「南往北」方向，
    所以大業路至大墩十四街口這段距離是逆向（文心路），而
    受處分人逆向牽行的可能性很少，合理研判受處分人牽行路
    線是離開黎明路與環河路口（三角窗燒烤店）後沿黎明路左
    轉公益路至文心路左轉到車禍發生地點文心路與大墩十四街
    口距離為三公里，有本院電話紀錄表、道路交通事故現場圖
    、道路交通事故調查報告表、員警職務報告書、受處分人違
    反安全駕駛現場圖（電子空照地圖）附卷可稽。惟無論受處
    分人當時從餐敘地點出發欲返家之行進路線為何，應仍可確
    認從該處到事故發生地點，至少有二‧七至三公里之距離無
    誤。依照一般常情推斷，鮮有在冬季夜晚餐敘後，獨自在道
    路上「步行」近三公里之遠返家之情形（更何況本件尚未到
    受處分人位於大墩路106號之住所） ，遑論牽著機車在路上
    行走；況受處分人當天據其所述是有酒意、身體重心不穩、
    無法騎乘機車，如何有力氣自黎明路二段轉大業路往文心路
    方向轉至文心路與大墩十四街口，沿途推著機車行走至少二
    ‧七公里之遠？且車禍發生地點文心路與大墩十四街口為「
    南往北」方向，亦與受處分人陳述其所經路線係自黎明路二
    段轉大業路往文心路方向行駛至文心路與大墩十四街口為「
    北往南」方向，顯不相符，是其辯解實與常情有違，難以採
    信。而受處分人復無法提出其他對其有利之證據或證據方法
    以資證明其辯解之合理、真實性，所辯自不足採。本件事證
    明確，受處分人之違規行為堪以認定。
五、綜上所述，本件受處分人既有如上違規行為，從而原處分機
    關依道路交通管理處罰條例第三十五條第一項第一款、違反
    道路交通管理事件統一裁罰標準表規定，裁處罰鍰新臺幣五
    萬二千五百元，並吊扣小型車普通駕駛執照十二個月，逾期
    則依裁決書處罰主文裁處，核屬適當，受處分人之聲明異議
    為無理由，應予駁回。
據上論斷，應依道路交通管理處罰條例第八十七條第二項、道路
交通案件處理辦法第十九條，裁定如主文。
中    華    民    國    95    年    7    月     11    日
                        臺灣臺中地方法院交通法庭
                              法  官  林  學  晴
以上正本證明與原本無異。
如不服本裁定應於送達後五日內向本院提出抗告狀。
                              書記官  賴  淵  瀛
中    華    民    國    95    年    7    月     11    日


司法院資訊處製作；財團法人民間司法改革基金會備份。
